【裁判字號】    95,易,1500
【裁判日期】    951031
【裁判案由】    詐欺
【裁判全文】
臺灣臺北地方法院刑事判決              95年度易字第1500號
公  訴  人  臺灣臺北地方法院檢察署檢察官
被      告  乙○○
上列被告因詐欺案件，經檢察官提起公訴（95年度偵緝字第1241
號）及移送併辦（95年度偵緝字第695號），嗣因被告就被訴事
實為有罪陳述，本院合議庭裁定由受命法官逕以簡式審判程序行
之，茲判決如下：
    主  文
乙○○連續幫助共同連續意圖為自己不法之所有，以詐術使人將
本人之物交付，處有期徒刑肆月，如易科罰金，以銀元佰元即
新臺幣玖佰元折算壹日。
    事  實
一、乙○○明知無正當理由徵求他人提供金融帳戶之存摺、提款
    卡及密碼者，極有可能利用該等帳戶為與財產有關之犯罪工
    具，而可預見金融帳戶被他人利用以遂行其等為詐欺犯罪，
    竟仍容任所提供之金融帳戶可能被利用，造成詐欺取財結果
    之發生，而基於幫助他人實施詐欺取財犯罪之不確定故意及
    概括犯意，將其於民國九十一年九月三日，在臺北市○○○
    路○段二八○號台新國際商業銀行忠孝分行（下稱台新商銀
    ）所開立之帳號為00000000000000號之帳戶
    存摺、金融卡及其密碼，連同其於九十四年四月六日，在臺
    北市○○○路○段一○六之二號二樓中國信託商業銀行中山
    分行（下稱中信商銀）所開立之帳號為000000000
    000之帳戶存摺、金融卡及其密碼，一併於九十四年四月
    初某日交付予某真實姓名年籍不詳之成年人「江先生」，並
    承上開幫助概括犯意，於同年四月十三日，在臺北市○○路
    ○段十號合作金庫商業銀行大同分行（下稱合作金庫）開立
    之帳號為0000000000000號帳戶，於同年四月
    中旬某日將該帳戶之存摺、金融卡及其密碼交付予上開真實
    姓名年籍不詳之成年人「江先生」，藉以幫助其為詐欺取財
    之犯行。嗣該真實姓名年籍不詳成年人「江先生」及與其具
    有詐欺取財概括犯意聯絡之成年人，共同意圖為自己不法之
    所有，於附表所示之時間，以附表所示之方式施用詐術，使
    附表所示之被害人均信以為真因而陷於錯誤，遂分別匯出如
    附表所示之款項至乙○○所設立之上開帳戶內，旋由不詳人
    士悉數提領一空。嗣因上揭被害人等四人發覺受騙報警處理
    ，並由警方通知台新商銀、中信商銀及合作金庫將該乙○○
    之各該帳戶通報為警示帳戶，並由財團法人金融聯合徵信中
    心列管紀錄，俟乙○○於九十四年五月十七日十五時許以其
    開設之上海商業儲蓄銀行之存摺、金融卡遺失為由，至臺北
    市○○○路○段二號上海商業儲蓄銀行總行辦理掛失手續時
    ，因該分行職員查詢財團法人金融聯合徵信中心紀錄發現乙○○係經通報之警示帳戶所有人，遂予報警而當場查獲。
二、案經臺北市政府警察局中山分局報請臺灣臺北地方法院檢察
    署檢察官偵查起訴，並由臺北市政府警察局萬華分局報請臺
    灣士林地方法院檢察署檢察官移送本院併辦。
    理  由
一、程序部分：
    本案被告乙○○所犯係死刑、無期徒刑、最輕本刑為三年以
    上有期徒刑以外之罪，其於本院準備程序中就被訴事實為有
    罪之陳述，經本院合議庭裁定由受命法官獨任依簡式審判程
    序，並獨任進行協商程序而為判決，先予敘明。
二、得心證之理由：
    上開幫助詐欺取財之犯罪事實，業據被告乙○○於本院進行
    準備程序及審理程序時坦承不諱，核與證人即被害人戊○○
    、甲○○、丁○○及丙○○於警方詢問時所證述之情節相符
    ，並有台新銀行九十五年六月十四日台新作集字第九五○七
    二一八號函、中國信託銀行九十五年六月九日中信銀集作0
    000000000三六號函、合作金庫大同分行九十五年
    六月二十日合金同存字第○九五○○○三五、合作金庫大同
    分行九十四年五月五日合金同存字第○九四○○○二三八九
    號函暨檢附之開戶資料、交易明細表各一份、被害人甲○○
    之匯款回條聯、被害人丁○○之自動櫃員機回條、被害人丙○○之合作金庫存款憑條、財團法人金融聯合徵信中心通報
    案件紀錄資訊各一紙在卷可按，足認被告之自白與事實相符
    ，應堪採信。本案事證明確，被告犯行堪予認定。
三、被告行為後，前於民國九十四年二月二日修正公布之刑法，
    已自九十五年七月一日起施行，另刑法施行法亦於九十五年
    六月十四日增訂該法第一條之一規定，並自九十五年七月一
    日施行。其中修正後刑法第二條之規定，乃係關於新舊法比
    較適用之準據法，其本身無關行為可罰性要件之變更，故於
    九十五年七月一日刑法修正施行後，如有涉及比較新舊法之
    問題，即應逕依修正後刑法第二條第一項規定，為「從舊從
    輕」之比較（最高法院九十五年度第八次刑事庭會議決議意
    旨參照）。經查：
  (一)刑法第三百三十九條第一項雖未修正，然於上開刑法及其施
    行法修正施行前，依罰金罰鍰提高標準條例第一條前段規定
    ，刑法第三百三十九條第一項所定罰金刑部分之法定刑度「
    銀元一千元以下」係提高為銀元一萬元即新臺幣三萬元以下
    ，最低刑度則依修正前刑法第三十三條第五款規定，應為銀
    元一元即新臺幣三元以上。嗣因刑法施行法第一之一條已增
    訂：「中華民國九十四年一月七日刑法修正施行後，刑法分
    則所定罰金之貨幣單位為新臺幣；九十四年一月七日刑法修
    正時，刑法分則編未修正之條文定有罰金者，自九十四年一
    月七日刑法修正施行後，就其所定數額提高為三十倍，但七
    十二年六月二十六日至九十四年一月七日新增或修正之條文
    ，就其所定數額提高為三倍。」，而此規定因屬前揭罰金罰
    鍰提高標準條例第一條但書所稱「法律已依一定比率規定罰
    金或罰鍰之數額或倍數」之情形，自應優先適用；又修正後
    刑法第三十三條第五款亦已將罰金刑調整為新臺幣一千元以
    上，以百元計算，故依前述標準換算，修正後刑法第三百三
    十九條第一項之罰金刑法定刑度已變更為「新臺幣三萬元以
    下、一千元以上」，是比較修正前後刑度結果，修正後之規
    定對被告並非較為有利。
  (二)又修正後刑法第二十八條關於成立共同正犯之標準，將原來
    共同正犯之共同「實施」犯罪，改為共同「實行」犯罪，剔
    除完全未參與犯罪相關行為之「實行」的「陰謀共同正犯」
    及「預備共同正犯」，是修正後之共同正犯之可罰性要件之
    範圍業已限縮。而本案被告之犯行非屬陰謀、預備共同正犯
    ，適用行為時即修正施行前之刑法第二十八條規定論擬，並
    無不利於被告。
  (三)修正後刑法第五十六條規定，業已刪除連續犯之規定。故連
    續數行為而犯同一罪名，依修正前刑法第五十六條規定，應
    以一罪論，但得加重其刑；而依修正後規定，則已無連續犯
    可資適用，即應將各次犯行以數罪併合處罰，是以適用修正
    前關於連續犯之規定，對被告自係較為有利。
  (四)修正前刑法第三十條係規定：「幫助他人實行犯罪行為者，
    為幫助犯。雖他人不知幫助之情者，亦同。幫助犯之處罰，
    得按正犯之刑減輕之。」，而修正後之刑法第三十條則規定
    ：「幫助他人犯罪者，為從犯。雖他人不知幫助之情者，亦
    同。從犯之處罰，得按正犯之刑減輕之」，是被告無論依修
    正前或修正後之刑法第三十條，均成立幫助犯，且新舊法均
    得減輕其刑，故就此部分而言，新法並未更有利於被告，依
    修正後刑法第二條第一項前段規定，自應適用修正前刑法第
    三十條規定論以幫助犯。
  (五)修正後刑法第四十一條第一項前段有關易科罰金折算標準之
    規定為：「犯最重本刑為五年以下有期徒刑以下之刑之罪，
    而受六個月以下有期徒刑或拘役之宣告者，得以新臺幣一千
    元、二千元或三千元折算一日，易科罰金。」，而修正前同
    條項就易科罰金之折算標準係規定：「得以一元以上三元以
    下折算一日，易科罰金」，再依修正前罰金罰鍰提高標準條
    例第二條（現已刪除）之規定，就其原定數額提高為一百倍
    折算一日，即係以銀元一百元、二百元、三百元折算一日，
    折算為新臺幣幣值後，則為以新臺幣三百元、六百元、九百
    元折算一日。是比較修正前後之易科罰金折算標準，自以行
    為時即修正前之規定，較有利於被告。本案既仍適用修正前
    刑法第四十一條第一項前段之規定定被告易科罰金之折算標
    準，自仍應適用修正前罰金罰鍰提高標準條例第二條之規定
    提高折算之罰金數額，亦此敘明，且為免與刑法第四十一條
    第一項修正施行後所定易科罰金折算標準改採新臺幣計算產
    生混淆誤解起見，另引用現行法規所定貨幣單位折算新臺幣
    條例第二條明定易科罰金折算標準及折算新臺幣之數額，以
    資明確。
  (六)綜合上述各條文修正前後之比較後，適用修正後之刑法及刑
    法施行法等相關法律規定並未對被告更為有利，揆諸前揭刑
    法第二條第一項前段規定，即應適用修正前之刑法第三十三
    條第五款、第二十八條、第五十六條、第三十條、第四十一
    條第一項前段及罰金罰鍰提高標準條例第一條前段（未修正
    ）、第二條（修正前）等規定。
四、按刑法上之幫助犯，係對於犯罪與正犯有共同之認識，而以
    幫助之意思，對於正犯資以助力，而未參與實施犯罪之行為
    者而言（最高法院七十五年度台上字第一五○九號、八十四
    年度台上字第五九九八號、八十八年度台上字第一二七○號
    判決同此見解）；是以如未參與實施犯罪構成要件之行為，
    且係出於幫助之意思提供助力，即屬幫助犯。被告提供上開
    銀行帳戶之存摺、提款卡予他人使用，使得收受上開帳戶存
    摺、提款卡、密碼，具有詐欺取財犯意聯絡與行為分擔之姓
    名年籍不詳數人向被害人江承翰詐騙財物後，得以使用被告
    上開帳戶為匯款工具，致被害人匯款至被告帳戶內，而遂行
    共同詐欺取財之犯行，則其顯係參與詐欺取財構成要件以外
    之行為，而對該詐騙集團遂行詐欺取財犯行資以助力。是核
    被告乙○○所為，係犯刑法第三百三十九條第一項、修正前
    刑法第二十八條、第三十條第一項前段共同詐欺取財罪之幫
    助犯。而真實姓名年籍不詳之成年人「江先生」及與「江先
    生」為上開詐欺取財犯行之成年人，就其等詐欺取財犯行有
    犯意聯絡及行為分擔，為共同正犯，其等先後多次詐欺取財
    犯行，時間緊接，構成要件相同，顯係基於概括之犯意，為
    連續犯。被告乙○○所為係詐欺取財罪構成要件以外之行為
    ，為幫助犯，應依刑法第三十條第二項之規定按正犯之刑減
    輕之。被告先後二次幫助共同詐欺取財犯行，時間緊接，構
    成要件相同，顯係基於概括之犯意，為連續犯，應論以一罪
    ，並加重其刑。爰審酌被告為貪圖小利而提供多次金融帳戶
    給犯罪集團成員使用，所為已影響社會正常交易安全，增加
    被害人尋求救濟之困難，並使犯罪之追查趨於複雜，惟其素
    行尚佳，並於行為後坦承犯行，有所悔意，及其犯罪手段、
    生活狀況、智識程度等一切情狀，量處如主文所示之刑，並
    依上開說明諭知易科罰金之折算標準。
據上論斷，應依刑事訴訟法第二百九十九條第一項前段、第二百
七十三條之一第一項、刑法第二條第一項前段、第三百三十九條
第一項、修正前刑法第二十八條、第五十六條、第三十條第一項
前段、第二項、第四十一條第一項前段，罰金罰鍰提高標準條例
第一條前段、修正前罰金罰鍰提高標準條例第二條，現行法規所
定貨幣單位折算新臺幣標準第二條之規定，判決如主文。
本案經檢察官蕭方舟到庭執行職務
中    華    民    國    95    年    10    月    31    日
                  刑事第十庭    法  官  林柏泓
如不服本判決，應於判決送達後10日內，向本院提出上訴狀。
以上正本證明與原本無異。
                                書記官  柯貞如
中    華    民    國    95    年    10    月    31    日
附表：
┌──┬───┬────┬────────────┬───────────┐
│編號│被害人│ 時  間 │     方式               │   匯入金額及帳戶     │
├──┼───┼────┼────────────┼───────────┤
│ 1  │戊○○│94.04.12│自稱「陳先生」之不詳姓名│匯入前開被告所有之台新│
│    │      │        │、年籍之人，向戊○○佯稱│銀行忠孝分行帳戶，共10│
│    │      │        │：金融卡遭到用，請依指示│萬元                  │
│    │      │        │至自動櫃員機操作，致許麗│                      │
│    │      │        │君陷於錯於，將10萬元匯入│                      │
│    │      │        │董慶雲（所涉詐欺罪嫌，業│                      │
│    │      │        │經判決確定）所提供之臺灣│                      │
│    │      │        │中小企業銀行00000000000 │                      │
│    │      │        │號帳戶內，10萬元匯入被告│                      │
│    │      │        │所有之右列帳戶內        │                      │
├──┼───┼────┼────────────┼───────────┤
│ 2  │甲○○│94.04.20│接獲中獎電話，對方佯稱經│依序匯入被告所有之中國│
│    │      │        │電話訪問後，將資料投入摸│信託銀行帳戶8,000元及 │
│    │      │        │彩箱後中獎，需負擔轉帳手│2萬7,600元            │
│    │      │        │續費，陷於錯誤後，不慎匯│                      │
│    │      │        │款。                    │                      │
├──┼───┼────┼────────────┼───────────┤
│ 3  │丁○○│94.04.19│接獲自稱景沛國際金融機構│依序匯入被告所有之中國│
│    │      │        │之中獎電話，對方佯稱抽中│信託銀行帳戶8,000元。 │
│    │      │        │三獎可通訊領獎，但須負擔│                      │
│    │      │        │跨行轉帳費用，丁○○因而│                      │
│    │      │        │陷於錯誤後，不慎匯款。  │                      │
├──┼───┼────┼────────────┼───────────┤
│ 4  │丙○○│94.04.15│依報上廣告撥打電話，對方│匯入被告所有之合作金庫│
│    │      │        │佯稱需查證是否為警方人員│銀行帳戶8萬8,000元。  │
│    │      │        │，經丙○○告知個人資料後│                      │
│    │      │        │反悔，對方即以恐嚇方式，│                      │
│    │      │        │佯稱需匯款，丙○○因而陷│                      │
│    │      │        │於錯誤後，不慎匯款。    │                      │
└──┴───┴────┴────────────┴───────────┘


司法院資訊處製作；財團法人民間司法改革基金會備份。
